臺灣臺北地方法院刑事判決　　　　　　　　　　　　　九十一年度訴字第六三三號
　　公　訴　人　臺灣臺北地方法院檢察署檢察官
　　被　　　告　乙○○
右列被告因偽造文書等案件，經檢察官聲請簡易判決處刑（九十一年度偵字第一九四
九號），本院刑事庭受理後（九十一年度簡字第一八四三號），認不宜簡易判決處刑
，而簽移本院適用通常程序審理，本院判決如左：
    主      文
乙○○連續行使偽造私文書，足以生損害於他人，處有期徒刑壹年貳月。
    事      實
一、乙○○因投資股票失利，自知已無資金週轉，竟基於概括犯意，意圖為自己不法
    之所有，連續於民國八十八年一月、八十八年十月、九十年一月，在臺北縣新店
    市公所工務課內，虛構會員「周朝政」、「潘國豪」、「李俊傑」、「羅金源」
    、「周進豐」、「李文軒」、「林俊賢」、「林文斌」等人名單，佯向丙○○、
    丁○○等數十人招攬互助會，約定分別於每月二十日上午十時、每月一日上午十
    時、每月二十日上午九時在上述工務課開標，會款每會分別為新臺幣（下同）一
    萬元、一萬元、二萬元，並自任互助會會首，丙○○、丁○○等人不疑有他，加
    入互助會後，即佯稱已召有會員五十一人、五十五人、三十一人（均包含會首）
    之內標型（投標者以一定金額得標後，其餘會員給付予會首會款即可扣除該得標
    金額）之民間互助會，詎其承上同一概括犯意及為自己不法所有之意圖，連續於
    ：（一）八十八年一月所召集之該互助會中虛構「周朝政」名義參加二會，並分
    別於八十八年十一月二十日及八十九年四月二十日，連續偽以「周朝政」名義參
    與投標，在投標單上各偽填「三千元」及會員編號或「周」等文字，並提出行使
    參與競標，表示「周朝政」參與互助會投標標取會款用意，足以生損害於該互助
    會全體會員，俟其以「周朝政」之名義得標後，再依序向不知情之互助會會員詐
    收得會款三十三萬三千元、三十三萬二千元，至該等偽造之標單於用畢後隨即丟
    棄。（二）八十八年十月所召集之該互助會中虛構「潘國豪」、「李俊傑」、「
    羅金源」、「周進豐」名義參加四會，並分別於八十八年十一月一日、八十八年
    十二月一日、八十九年二月一日、八十九年三月一日，依次偽以「潘國豪」、「
    李俊傑」、「羅金源」、「周進豐」名義參與投標，在投標單上各偽填「三千元
    」、「二千八百元」、「二千八百元」、「三千元」及會員編號或「潘」、「李
    」、「羅」、「周」等文字，並提出行使參與競標，表示「潘國豪」、「李俊傑
    」、「羅金源」、「周進豐」參與互助會投標標取會款用意，足以生損害於該互
    助會全體會員，俟其以「潘國豪」、「李俊傑」、「羅金源」、「周進豐」之名
    義得標後，再依序向不知情之互助會會員詐收得會款三十二萬九千元、三十二萬
    九千元、三十三萬九千元、三十二萬二千元，至該等偽造之標單於用畢後隨即丟
    棄。又另於八十九年十二月一日、九十年五月一日、九十年八月一日，在依次未
    得到會員甲○○、丙○○、丁○○同意下，即擅自偽以甲○○、丙○○、丁○○
    之名義參與投標，在投標單上各偽填「三千元」及前開會員編號或偽簽「李」、
    「胡」、「梁」等文字，並提出行使參與競標，表示甲○○、丙○○、丁○○參
    與互助會投標標取會款用意，足以生損害於甲○○、丙○○、丁○○及該互助會
    全體會員，俟冒名得標後，再依序向不知情之互助會會員詐收得會款三十三萬三
    千元、三十五萬二千元、三十三萬四千元，至該等偽造之標單於用畢後隨即棄置
    。（三）九十年一月所召集之該互助會中虛構「李文軒」、「林俊賢」、「林文
    斌」名義參加三會，並分別於九十年三月二十日、九十年五月二十日、九十年七
    月二十日，依次偽以「李文軒」、「林俊賢」、「林文斌」名義參與投標，在投
    標單上各偽填「四千二百元」、「五千元」、「六千七百元」及會員編號或「李
    」、「林」、「林」等文字，並提出行使參與競標，表示「李文軒」、「林俊賢
    」、「林文斌」參與互助會投標標取會款用意，足以生損害於該互助會全體會員
    ，俟其以「李文軒」、「林俊賢」、「林文斌」之名義得標後，再依序向不知情
    之互助會會員詐收得會款四十三萬四千二百元、三十九萬五千元、三十四萬五千
    九百元，至該等偽造之標單於用畢後隨即棄置。
二、案經乙○○自首經臺灣臺北地方法院檢察署檢察官偵查聲請簡易判決處刑，經本
    院刑事庭認不宜以簡易判決處刑，而改依通常程序審理。
    理      由
一、右揭犯罪事實，業據被告乙○○於偵審中均坦承不諱，並經證人丙○○、丁○○
    於偵查時結證綦詳，復有上述三會之互助會會單、偽造及冒用名義一覽表附卷可
    稽，足認被告自白與事實相符，罪證明確，被告犯行洵堪認定。
二、查標單上記載會員名義及投標之金額，乃表示一定用意之證明，依刑法第二百二
    十條第一項規定，應以私文書論。核被告所為，係犯刑法第二百十六條、第二百
    十條行使偽造私文書、第三百三十九條第一項詐欺取財等罪。被告偽造私文書後
    進而持以行使，偽造之低度行為應為行使之高度行為所吸收，不另論罪。又偽造
    私文書中所為之署押，為構成該等偽造私文書之一部，亦不另論罪。被告每次之
    詐騙行為，均係向多數會員行之，同時侵害數個同種法益，觸犯數個詐欺罪名，
    為想像競合犯。被告先後多次行使偽造私文書、詐欺取財犯行，時間緊密，犯罪
    構成要件相同，顯均係基於概括犯意為之，為連續犯，依刑法第五十六條規定，
    均以一罪論，並加重其刑。其所犯行使偽造私文書及詐欺取財二罪間，有方法結
    果之牽連關係，依刑法第五十五條規定，應從較重之行使偽造私文書罪處斷。被
    告於犯罪未發覺前向臺灣臺北地方法院檢察署具狀自首接受裁判，有自首狀一件
    在卷可佐，應依自首規定減輕其刑。又刑有加重及減輕者，自應先加後減。爰審
    酌被告不思正道取財，竟圖苟且詐騙，犯罪時間甚長，所得亦鉅，犯後迄今尚未
    能返還被害人以取得被害人之諒解，檢察官亦據此具體求刑有期徒刑一年二月及
    被告犯罪後之態度等一切情狀，量處如主文所示之刑，以示懲儆。至被告所偽造
    之他人名義之標單均已遭其棄置而滅失，業經被告供認在卷，爰不併予宣告沒收
    ，附此敘明。
據上論斷，應依刑事訴訟法第四百五十二條、第二百九十九條第一項前段，刑法第五
十六條、第二百十六條、第二百十條、第二百二十條第一項、第三百三十九條第一項
、第五十五條、第六十二條前段，罰金罰鍰提高標準條例第一條前段，判決如主文。
本案經檢察官吳建輝到庭執行職務
中      華      民      國    九十一    年      九      月      三      日
                                      臺灣臺北地方法院刑事第九庭
                                          法  官  張  江  澤
右正本證明與原本無異。
如不服本判決，應於判決送達後十日內，向本院提出上訴狀。
                                          書記官  陳  泰  寧
中      華      民      國      九十一      年      九      月   四     日
附錄本案論罪科刑法條全文
刑法第二百十六條：
行使第二百十條至第二百十五條之文書者，依偽造、變造文書或登載不實事項或使登
載不實事項之規定處斷。
刑法第二百十條：
偽造、變造私文書，足以生損害於公眾或他人者，處五年以下有期徒刑。
刑法第二百二十條：
在紙上或物品上之文字、符號、圖畫、照像，依習慣或特約，足以為表示其用意之證
明者，關於本章及本章以外各罪，以文書論。
錄音、錄影或電磁紀錄，藉機器或電腦之處理所顯示之聲音、影像或符號，足以為表
示其用意之證明者，亦同。
稱電磁紀錄，指以電子磁性或其他無法以人之知覺直接認識之方式所製成之紀錄，而
供電腦處理之用者。
刑法第三百三十九條：
一意圖為自己或第三人不法之所有，以詐術使人將本人或第三人之物交付者，處五年
  以下有期徒刑、拘役或科或併科一千元以下罰金。
二以前項方法得財產上不法之利益或使第三人得之者亦同。
三前二項之未遂犯罰之。
